【裁判字號】    90,重訴,10
【裁判日期】    901008
【裁判案由】    殺人
【裁判全文】
臺灣臺南地方法院刑事判決                            九十年度重訴字第一號
    公  訴  人  臺灣台南地方法院檢察署檢察官
    被      告  乙○○
    選任辯護人  翁瑞昌
                陳琪苗
右列被告因殺人案件，經檢察官提起公訴（九十年度偵字第五八二六號），本院判決
如左：
    主  文
乙○○殺人，處有期徒刑陸年。
    事  實
一、乙○○與陳黃玉英為夫妻，乙○○自六十歲退休後，因個性內向，少與親友互動
    ，且逐漸對熱衷參與老人會之陳黃玉英產生不貞之嫉念，常阻止陳黃玉英外出參
    與老人會活動，時發生口角爭執，其嫉念逐漸增強，而患有病態性嫉妒之妄想性
    疾患，二人於民國九十年五月十七日二十一時三十分許，在台南市○區○○路四
    四六巷九十弄卅五號住處之二樓，二人復因陳黃玉英欲參加旅遊發生爭吵，爭吵
    至同日二十二時許，乙○○上開之病態性嫉妒之妄想性疾病誘發潛藏攻擊衝動，
    無法明辨「可否殺人」之大是大非狀態，陷於為精神耗弱狀態，屬精神耗弱之人
    ，竟至廚房持一把菜刀，基於殺人故意，在二樓浴室內朝陳黃玉英之身體各部份
    揮砍達三十八刀，其中甲○○頭面頸部受有左臉頰由嘴角橫向至後頸橫向銳器切
    砍創，深約八公分，將左耳橫切兩半，其分叉刀傷共五刀，左頸部橫向銳器切砍
    創七刀，深約七點五公分，切斷氣管、食道及左側頸總動、靜脈，進入頸椎椎體
    約一公分，後頸部橫向銳器切砍創七刀，約一二×五公分；背腰臀部受有後上背
    部銳器淺割傷二刀，約九公分；上肢受有左肩前方銳器切創六×一點二×零點五
    公分，左肩上方二處淺割傷。左手肘內側銳器切創四點五×一公方。左上臂內側
    銳器淺割傷七×一點八公分。左手掌抵抗傷共四刀，第二指劈開。右手腕一刀。
    右手掌抵抗傷共六刀，第二至第五指斷離；下肢部位受有左大腿後外側橫向銳器
    切創一三×四×六公方，致陳黃玉英失血性休克、左側頸總動靜脈斷裂、頭頸部
    多數銳器切砍創，當場死於浴室內，乙○○行兇後於案發現場以紅色筆在桌上及
    牆上留下「乙○○死死」、「十五日後出大關」及「死死死」等字後逃逸。警方
    嗣據乙○○之大女兒甲○○報案後到場蒐證，扣得行兇用之菜刀一把，除報請檢
    察官相驗外，並追捕乙○○，乙○○知法網難逃，於同年月十八日十七時五十分
    ，主動向警方投案。
二、案經台南市警察局第一分局報請台灣台南地方法院檢察署檢察官偵查起訴。
    理  由
一、訊據被告乙○○於右揭時地手持扣案菜刀一把在二樓浴室內朝陳黃玉英之身體各
    部位揮砍達三十八刀，當場死於浴室內等情，坦白承認，核與被害人之女甲○○
    陳述情節相符，又經第一時間到場處理之員警丙○○到庭證稱屬實，有警訊、偵
    訊及本院審理筆錄及內政部警政署刑事警察局鑑驗書一紙在卷可稽。又被告砍殺
    陳黃玉英致陳黃玉英頭面頸部受有左臉頰由嘴角橫向至後頸橫向銳器切砍創，深
    約八公分，將左耳橫切兩半，其分叉刀傷共五刀，左頸部橫向銳器切砍創七刀，
    深約七點五公分，切斷氣管、食道及左側頸總動、靜脈，進入頸椎椎體約一公分
    ，後頸部橫向銳器切砍創七刀，約一二×五公分；背腰臀部受有後上背部銳器淺
    割傷二刀，約九公分；上肢受有左肩前方銳器切創六×一點二×零點五公分，左
    肩上方二處淺割傷。左手肘內側銳器切創四點五×一公方。左上臂內側銳器淺割
    傷七×一點八公分。左手掌抵抗傷共四刀，第二指劈開。右手腕一刀。右手掌抵
    抗傷共六刀，第二至第五指斷離；下肢部位受有左大腿後外側橫向銳器切創一三
    ×四×六公方，致陳黃玉英失血性休克、左側頸總動靜脈斷裂、頭頸部多數銳器
    切砍創，當場死於浴室內，亦經檢察官督同檢驗員相驗及法醫複驗並鑑定死因屬
    實，製有勘驗筆錄、相驗屍體證明書、法務部法醫研究所九０法醫所醫鑑字第０
    六二五號鑑定書在卷可憑。另查被告手持沉重之菜刀朝被害人之頭頸部等人身重
    要部分連砍數十刀，終至被告受有上開致死創傷，其殺人之犯意，灼然至明，故
    被告自白核與事實相符，是本案事證明確，被告犯行洵堪認定。
二、核被告殺死被害人，所為係犯刑法第二百七十一條第一項之殺人罪。又被告自六
    十歲退休後，因個性內向，少與親友互動，且逐漸對熱衷參與老人會之陳黃玉英
    產生不貞之嫉念，常阻止陳黃玉英外出參與老人會活動，二人時發生口角爭執，
    其嫉念逐漸增強，而患有病態性嫉妒之妄想性疾患，其於案發時係因該病態性嫉
    妒之妄想性疾患誘發潛藏攻擊衝動，無法明辨「可否殺人」之大是大非狀態，陷
    於為精神耗弱狀態，屬精神耗弱之人，業經本院將被告送往國立成功大學醫學院
    附設醫院鑑定其案發當時之精神狀態，而據該院鑑定結果如上，有精神鑑定報告
    書可按，故依刑法第十九條第二項之規定減輕其刑。爰審酌被告犯罪之目的、殺
    害被害人之手段、所生損害、品行智識程度、生活狀況、與被害人平日關係、犯
    罪後態度，被害人子女並不願追究等一切情狀，量處如主文所示之刑。另扣案之
    菜刀一把，為被害人所購買於家中作菜之用，非被告所有，爰不另宣告沒收，併
    此敘明。
據上論斷，應依刑事訴訟法第二百九十九條第一項前段，刑法第二百七十一條第一項
、第十九條第二項，判決如主文。
中    華    民    國      九十      年      十       月        八      日
                              臺灣臺南地方法院刑事第四庭
                                  審判長法  官  張    菁
                                        法  官  吳 坤 芳
                                        法  官  鄧 希 賢
右正本證明與原本無異。
如不服本判決，應於判決送達後十日內向本院提出上訴狀( 應附繕本 )。
                                        書記官  陳 美 蓉
中    華    民    國      九十      年      十       月        八      日
附錄本案論罪科刑法條全文：
刑法第二百七十一條第一項：殺人者，處死刑、無期徒刑或十年以上有期徒刑。


司法院資訊處製作；財團法人民間司法改革基金會備份。
